臺灣臺北地方法院民事判決
111年度訴字第129號
原      告  良京實業股份有限公司

法定代理人  平川秀一郎



訴訟代理人  劉宇唐  
被      告  李可喬（即李博宇［原名：李有財］之繼承人）

            李羽羚（即李博宇［原名：李有財］之繼承人）

            李庭榛（即李博宇［原名：李有財］之繼承人）

上列當事人間請求給付簽帳卡消費款等事件，本院於民國111年3
月23日言詞辯論終結，判決如下：
    主      文
一、被告應於被繼承人李博宇（原名：李有財）之賸餘遺產範圍
    內，連帶給付原告新臺幣236,200元，及自民國99年4月21日
    起至民國110年7月19日止，按週年利率19.95％計算之利息，
    自民國110年7月20日起至清償日止，按週年利率16％計算之
    利息。
二、被告應於被繼承人李博宇（原名：李有財）之賸餘遺產範圍
    內，連帶給付原告新臺幣275,125元，及其中新臺幣269,327
    元自民國99年4月21日起至民國104年8月31日止，按週年利
    率20％計算之利息，暨自民國104年9月1日起至清償日止，按
    週年利率15％計算之利息，暨違約金新臺幣1,200元。
三、原告其餘之訴駁回。
四、訴訟費用新臺幣5,620元由被告於被繼承人李博宇（原名：
    李有財）之賸餘遺產範圍內連帶負擔。 
    事實及理由
一、原告主張：
　㈠被告之被繼承人李博宇（原名：李有財）於民國88年12月13
    日向美商美國運通銀行股份有限公司（下稱美國運通銀行）
    申請信用貸款，原約定借款金額為新臺幣（下同）400,000
    元，按週年利率16％固定計息，若於借款期間內累積2次以上
    遲延繳款者，自次月1日起則改依週年利率19.95％計息，至
    該貸款清償完畢為止。雙方嗣於91年8月5日合意調整李博宇
    之信用貸款額度。惟李博宇就99年4月21日以後應繳之本息
    均未繳納，尚欠本金236,200元未為清償，依約所欠款項視
    為全部到期。又因民法第205條規定已於110年1月20日修正
    公布，並於公布後6個月即同年7月20日施行，上開借款自11
    0年7月20日起應改依週年利率16％計息。
　㈡李博宇另曾向渣打國際商業銀行股份有限公司（下稱渣打商
    銀）申辦信用卡並申請餘額代償，雙方約定李博宇得持卡至
    特約商店記帳消費，先由渣打商銀代為清償，李博宇應於每
    月繳款截止日前，向渣打商銀繳付最低應繳金額，並就其餘
    未繳部分依週年利率20％計付循環信用利息。餘額代償部分
    ，則先由渣打商銀代為清償李博宇積欠之其他信用卡費，再
    由李博宇按月攤還予渣打商銀，李博宇應按月繳納最低應繳
    金額，並就其餘未繳部分依週年利率20％計付循環信用利息
    。此外，如未按期繳款，李博宇應繳納三期分別為300元、4
    00元、500元之違約金。至99年4月20日結算時止，李博宇已
    積欠本金269,327元、循環信用利息5,798元、違約金1,200
    元未據清償。就上開消費金額，應自結算之翌日即99年4月2
    1日起繼續計息，又為配合104年2月4日修正公布之銀行法第
    47條之1第2項規定，自同年9月1日起應改依週年利率15％計
    息。
　㈢渣打商銀於97年8月1日起概括承受美國運通銀行在臺分行全
    部資產、負債及營業，經行政院金融監督管理委員會（下稱
    金管會）以97年7月18日金管銀（四）字第09740003110號函
    核准在案，上述㈠債權亦由渣打商銀承受。渣打商銀嗣於99
    年8月2日將上述㈠、㈡債權讓與原告，而李博宇於100年4月17
    日死亡，被告李可喬、李羽羚、李庭榛為李博宇之女兒，前
    已聲明就李博宇之遺產為限定繼承。爰依消費借貸、信用卡
    使用契約之法律關係，請求被告於繼承李博宇之遺產範圍內
    ，給付上開借款本金、利息及違約金。
　㈣訴之聲明：
　　⒈被告應於繼承被繼承人李博宇之遺產範圍內，連帶給付原
      告236,200元，及自99年4月21日起至110年7月19日止，按
      週年利率19.95 ％計算之利息，自110年7月20日起至清償
      日止，按週年利率16％計算之利息。
　　⒉被告應於繼承被繼承人李博宇之遺產範圍內，連帶給付原
      告275,125元，及其中269,327元自99年4月21日起至104年
      8月31日止，按週年利率20％計算之利息，自104年9月1日
      起至清償日止，按週年利率15％計算之利息，暨違約金1,2
      00元。
　　⒊訴訟費用由被告於繼承被繼承人李博宇之遺產範圍內連帶
      負擔。 
二、被告則以：被告不能確認上述信用貸款、信用卡是否為李博
    宇親自申辦，信用卡申請書上有修改痕跡。被告前已於101
    年間向新北地方法院聲明就李博宇之遺產為限定繼承，當時
    均無債權人報明債權，第三人台新國際商業銀行股份有限公
    司（下稱台新商銀）於2年後有向被告請求，被告已將繼承
    之遺產全數抵押與台新商銀。被告不清楚李博宇積欠原告所
    主張之債務等語，並聲明：原告之訴駁回。
三、本院之判斷：
　㈠原告就其主張㈠、㈡所示對於李博宇之信用貸款、信用卡費本
    息債權存在之事實，業已提出美國運通銀行信用貸款申請書
    、貸款額度追加申請書、渣打商銀信用卡申請書、信用卡合
    約書、分攤表2份為證（見本院卷第11-13、19-27頁）。又
    原告就㈢所示渣打商銀承受美國運通銀行之㈠債權後，將㈠、㈡
    債權本息一併讓與原告之事實，則提出金管會97年7月18日
    金管銀（四）字第09740003110號函、經濟部97年8月1日經
    授商字第09701191350號函、公司變更登記表、債權讓與證
    明書2份、債權讓與公告2份為證（見本院卷第9-10、15-18
    、29-32頁），堪信屬實。被告所稱信用卡申請書上之修改
    痕跡，是指申請書後方銀行作業人員辦理核卡時加註的筆跡
    ，並未影響李博宇之簽名、記載（見本院卷第20頁），也不
    影響該文件的真實性。因此，上述文書仍可採信。
　㈡按繼承人開具遺產清冊陳報法院時，法院應依公示催告程序
    公告，命被繼承人之債權人於一定期限內報明其債權；被繼
    承人之債權人，不於該一定期限內報明其債權，而又為繼承
    人所不知者，僅得就賸餘遺產，行使其權利，民法第1157條
    第1項、第1162條定有明文。查李博宇於100年4月17日死亡
    後，被告作為繼承人，已向法院開具遺產清冊，經臺灣板橋
    地方法院（現已更名為臺灣新北地方法院，下稱新北地院）
    於101年6月20日以101年度司繼字第1297號為公示催告，命
    李博宇之債權人於6個月內報明債權等情，有李博宇之除戶
    謄本、被告之戶籍資料、繼承系統表、上開裁定、新北地院
    102年2月26日新北清家科春潔字第9942號函在卷可查（本院
    卷第33-39 、49、55、61頁）。原告雖提出102年5月9日債
    權移轉通知及催繳函文、102年7月5日存證信函等件（見本
    院卷第41-46頁），主張其已報明債權云云，但該等信函寄
    發時間距離公示催告顯已超過6個月，可見原告並未按期報
    明債權，原告又未能舉證證明被告於公示催告期滿時已經知
    悉本件債權之存在，依民法第1162條規定，原告僅得就李博
    宇之「賸餘」遺產取償。原告主張被告應在繼承被繼承人李
    博宇之遺產範圍內償還，則屬無據。
　㈢至於被繼承人李博宇之賸餘遺產範圍為何，應於強制執行階
    段再行釐清，本件訴訟尚無從審究，附此敘明。
四、綜上所述，原告依消費借貸、信用卡使用契約之法律關係，
    訴請被告於被繼承人李博宇之賸餘遺產範圍內，給付如主文
    第1項、第2項所示之借款本金、信用卡消費金額及其利息、
    違約金，為有理由，應予准許。逾此範圍之請求為無理由，
    應予駁回。
五、據上論結，本件原告之訴為一部有理由、一部無理由，依民
    事訴訟法第79條、第85條第2項、第87條第1項，判決如主文
    。
中　　華　　民　　國　　111 　年　　3 　　月　　30　　日
                  民事第三庭  審判長法  官  方祥鴻
　　                                法  官  薛嘉珩
                                    法  官  王沛元
以上正本係照原本作成。
如對本判決上訴，須於判決送達後20日內向本院提出上訴狀。如
委任律師提起上訴者，應一併繳納上訴審裁判費。　　　　　　
中　　華　　民　　國　　111 　年　　3 　　月　　30　　日
                                    書記官  顏莉妹